臺灣板橋地方法院刑事判決　　　　　　 100年度易緝字第11號
公　訴　人　臺灣板橋地方法院檢察署檢察官
被　　　告　黃國軒
上列被告因妨害自由案件，經檢察官提起公訴（97年度偵字第16
524 號），嗣因被告於本院準備程序中就被訴事實為有罪之陳述
，本院告知被告簡式審判程序之旨，並聽取當事人之意見後，由
本院裁定改依簡式審判程序進行，判決如下：
    主  文
黃國軒共同以強暴使人行無義務之事，處拘役貳拾日，如易科罰
金，以新臺幣壹仟元折算壹日；又共同以加害自由之事，恐嚇他
人，致生危害於安全，處拘役拾伍日，如易科罰金，以新臺幣壹
仟元折算壹日。應執行拘役貳拾伍日，如易科罰金，以新臺幣壹
仟元折算壹日。
    事  實
一、因藍文賓（涉犯妨害自由案件，業經本院以97年度易字第22
    84號判決應執行拘役40日確定）與王子銘間有債務糾紛，而
    藍文賓於民國97年5 月28日15時許，事先得知王子銘將與其
    友人吳耀樞相約在臺北縣中和市○○路388 號喬福保齡球館
    （以下簡稱上址保齡球館）見面，藍文賓為圖促使王子銘履
    行所積欠的新臺幣63,000元債務，旋於同日15時15分許，夥
    同謝仁傑（涉犯妨害自由案件，業經本院以97年度易字第22
    84號判決應執行拘役25日確定）一起搭乘由黃國軒所駕駛之
    車牌號碼0380－GV號自用小客車，前往上址保齡球館等候王
    子銘前來，以追索債款，適見王子銘騎乘機車搭載其女友林
    秋燕抵達上址保齡球館，藍文賓、謝仁傑與黃國軒三人竟共
    同基於妨害自由之犯意聯絡，由藍文賓以徒手強拉王子銘之
    強暴方式，要求王子銘搭乘黃國軒所駕駛上開自用小客車，
    使王子銘行無義務搭乘上開車輛前往臺北縣土城市○○路○
    段203 號85 ℃ 咖啡店（以下簡稱上址咖啡店）之事，王子
    銘因而上車，留下其未及熄火之機車及林秋燕在現場；而渠
    等共同乘車至上址85℃咖啡店內之後，藍文賓與黃國軒及謝
    仁傑竟另共同基於恐嚇之犯意聯絡，由藍文賓向王子銘恫稱
    ：若不將所積欠金錢償還，將讓王子銘無法回家等加害自由
    之恐嚇言詞，致使王子銘心生畏懼，致生危害於其安全，王
    子銘遂以藍文賓的行動電話撥打予林秋燕告知其人在上址咖
    啡店，請林秋燕代為籌措現金還債。嗣經林秋燕會同警方於
    同日18時許，前往上址咖啡店而當場查獲藍文賓、謝仁傑及
    黃國軒。
二、案經臺北縣政府警察局中和分局報告臺灣板橋地方法院檢察
    署檢察官偵查起訴。
    理  由
一、查本件被告黃國軒所犯並非死刑、無期徒刑、最輕本刑為三
    年以上有期徒刑之罪或高等法院管轄第一審案件，而其於準
    備程序進行中，被告先就被訴事實為有罪之陳述，經法官告
    知簡式審判程序之旨，並聽取公訴人及被告之意見後，本院
    認適宜改依簡式審判程序進行，爰依刑事訴訟法第273 條之
    1 第1 項、第284 條之1 規定，由本院裁定改進行簡式審判
    程序，合先敘明。
二、訊據被告對於上揭事實於本院審理時坦承屬實。而共同被告
    藍文賓、謝仁傑亦坦承其等於前揭時間，有搭乘被告所駕上
    開車輛，一起至上址保齡球館前找被害人王子銘，並駕車將
    被害人從該保齡球館前載往上址咖啡店商談債務等情屬實。
    雖共同被告藍文賓、謝仁傑均矢口否認有何妨害自由犯行，
    且共同被告藍文賓係辯稱：伊是因為看到吳耀樞出去，就從
    後面跟他去，想說應該可以找到王子銘，然後在保齡球館那
    裡等他，看到王子銘騎乘機車載他女朋友去保齡球館後，伊
    就問他看要如何還伊錢，請他與伊一起到85℃那裡，伊並沒
    有強拉他過去，只是搭住他的肩膀，畢竟他欠伊錢，伊只是
    想要要回伊的錢而已，並沒有對他動粗，伊要請王子銘上車
    前，也有先詢問過他，沒有不給他自由；到了上址咖啡店後
    ，也並沒有恐嚇王子銘說若不還錢，就不給他回去的話云云
    。而共同被告謝仁傑則辯稱：當天我是與被告同車一起去洗
    車場，洗車場老闆藍文賓說他要出去一下找人，當時並沒有
    說要去找誰，然後我就拜託被告載共同被告藍文賓過去中和
    保齡球館，後來王子銘有上車，因為王子銘欠共同被告藍文
    賓錢，所以我才感覺到王子銘看起來很無奈，我當時與被告
    只是陪著共同被告藍文賓去中和，然後到了咖啡店後，我與
    被告坐在旁邊一桌，在等被告的車子洗好，而共同被告藍文
    賓與王子銘在另外一桌講事情，並沒有聽到共同被告藍文賓
    有恐嚇王子銘云云。經查：
(一)、上揭事實，業據告訴人王子銘於警詢時指訴：伊於97年5 月
    28日15時15分許，在上址保齡球館前遭共同被告藍文賓與謝
    仁傑、黃國軒及一名不詳姓名男子以暴力強行將伊拉上車號
    0380－GV號車輛帶到上址咖啡店，當時共同被告藍文賓與被
    告用手勒住我的脖子半拖著伊走，並在上址咖啡店內恐嚇伊
    若不將所欠金錢還清將讓伊回不了家，伊心裡很害怕他們會
    對伊不利，即打電話向吳耀樞借錢，所以他才會到現場等語
    （見偵查卷第15至18頁）；其復於偵訊時結證稱：我於當天
    騎機車至上址保齡球館，停好車但當未熄火，共同被告藍文
    賓即上前以手抓我脖子，強押我上車，被告及共同被告謝仁
    傑跟著我們一起上車，由被告開車，我坐在後座中間，共同
    被告藍文賓坐在我右邊，謝共同被告謝仁傑坐我左邊，車子
    開往上址咖啡店，共同被告藍文賓在該店內說若不把錢還清
    就不讓我回家，後來是警察到上開咖啡店，我才得以離開等
    語（見偵查卷第62頁）；再於本院97年度易字第2284號案件
    （下稱前開案件）審理時具結後證稱：伊於警詢及偵訊時所
    述均屬實，伊並非自願坐上開車輛離去，共同被告藍文賓有
    跟伊說如沒有處理的話不讓伊回家，而當時被告及共同被告
    謝仁傑是與伊同桌，但是坐在旁邊，沒有說話，伊有用共同
    被告藍文賓的電話打給林秋燕，並要她幫伊籌錢等情綦詳（
    見本院前開案件卷第77至80頁）。參以證人林秋燕於警詢時
    證稱：於97年5 月18日15時許，伊與男友王子銘，在中和市
    ○○路203 巷口停車時，見到3 名男子強行將王子銘強押到
    錦和路195 巷口上了一部類似棕色自小客車後往土城方向離
    去，事後王子銘於同日15時25分許，打電話告訴伊說他因債
    務關係被強行留在上址咖啡店內，要伊帶錢去救他，伊接獲
    消息後便到錦和派出所請求警方協助營救王子銘等語（見偵
    查卷第20至21頁）；其復於偵訊時結證稱：當天我坐王子銘
    的機車至上址保齡球館，機車還未熄火，就有一個人衝過來
    用手抓住王子銘，另外2 個人沒有抓王子銘，但他們在旁邊
    ，然後就一起走一段路至停放上開自小客車處，王子銘是被
    押著的狀態等情（見偵查卷第63頁）；再於本院前開案件審
    理時具結後證稱：伊於偵訊時所述都是實在，當天王子銘騎
    機車載伊至上址保齡球館，共同被告藍文賓上前用手勾著並
    繞過王子銘肩膀，另外兩個人是站在旁邊，伊看到這樣的情
    形，就馬上拿手機要打電話給伊朋友，後來他們就上車了，
    王子銘上了車子的後座，還有另外一個人上車坐在後座，但
    伊沒有看到開車的那個人上車，當時伊已經跑到另外一邊了
    ，也不知道開車的那個人有沒有下車，車子也開走了，王子
    銘一句話也沒跟伊說，伊不知道他們要將王子銘帶走，後來
    王子銘打了一通沒有來電顯示的電話給伊，說他人在土城金
    城85℃咖啡店，叫伊過去，電話中都沒有說什麼事情，伊到
    達現場後看到他們都在喝咖啡，王子銘跟兩個人同桌，但伊
    不知道其他桌的人有無與王子銘認識，因為其他人伊都不認
    識，伊到了後有問王子銘說到底發生了什麼事情，然後王子
    銘說欠他6 萬元，後來就沒有發生什麼事情，後來警察就來
    了；而伊聽說是檳榔攤報警的，當時伊還在保齡球館現場，
    完全不知道發生什麼事情，還在顫抖，事情來得太突然，王
    子銘一句話都沒有跟伊說，伊還在路邊不知道怎麼辦，然後
    警察上前來詢問，問是不是伊報警，警察看伊在發動機車，
    就來問伊發生什麼事情，伊就跟警察說剛才發生的事情，後
    來王子銘剛好就打電話來給我，然後警察就問伊說發生了什
    麼事情，並說跟著去比較安全；又當伊在保齡球館外面時，
    好像是吳耀樞打電話給伊的，伊將發生的事情跟吳耀樞講，
    也有跟吳耀樞講說王子銘被帶走等情歷歷（見本院前開案件
    卷第89至93頁）。是以，證人林秋燕所述其於上址保齡球館
    所目睹之情節核與被害人王子銘所指訴之情節大致相符合。
    再參酌證人吳耀樞於警詢時證稱：於97年5 月28日15時10分
    許，林秋燕以行動電話撥打伊手機，稱王子銘被伊朋友押走
    ，因伊手機快沒電，經王子銘來電告訴伊在上址咖啡店，叫
    伊過去，所以伊前往現場瞭解情形等語（見偵查卷第23至24
    頁）；其於本院前開案件審理時證稱：伊於97年5 月28日15
    時15分許有至上址保齡球館，原本是與王子銘約見面要拿錢
    借給王子銘，伊在出發前就有將要與王子銘見面一事告訴共
    同被告藍文賓，共同被告藍文賓要伊先過去找王子銘，到了
    保齡球館時，並沒有遇到共同被告藍文賓，後來有人打電話
    給伊，叫伊去上址咖啡店，但伊已忘記是誰打的，伊約過10
    至15分鐘即到場，伊有看到共同被告藍文賓、謝仁傑與王子
    銘坐在咖啡店內同一桌，王子銘與共同被告謝仁傑坐在一起
    ，共同被告藍文賓則背對著外面，被告則在現場走來走去，
    有時坐著有時沒有坐著，有時靠過來坐同桌，共同被告藍文
    賓詢問王子銘何時可還所欠的錢，因為他最近手頭也很緊，
    看能不能先拿給他，他也比較好做事，王子銘當時打電話給
    他女友林秋燕，請林秋燕拿錢過來；又當天在伊要去上址咖
    啡店之前，林秋燕好像打了兩通電話，但伊沒有聽清楚講什
    麼，然後伊手機就沒電了等情（見本院前開案件卷第94至97
    頁）。則由證人林秋燕及吳耀樞之上揭證述參互印證可知，
    證人林秋燕在目睹王子銘被人強行帶走之經過後，確有以手
    機撥打電話予證人吳耀樞告知上情無訛，益徵證人林秋燕之
    證述情節為真實。綜上，應認被害人之指訴係有憑據，足堪
    採信為真實。
(二)、雖共同被告藍文賓以被害人係自願上車與其等前往上址咖啡
    店內商談債務，並未出言恐嚇被害人云云置辯。然查，被害
    人上車並非出於其自願乙節，業據證人王子銘及林秋燕證述
    明確。且依據證人林秋燕證述被害人王子銘與共同被告藍文
    賓等人從上址保齡球館離去之情狀可知，倘若被害人確有意
    願隨同共同被告藍文賓、謝仁傑及被告等人一起前往上址咖
    啡店，衡情被害人王子銘大可騎乘其自己機車前往上址咖啡
    店，焉會未及將其所騎乘之機車予以熄火停放妥當，即坐上
    共同被告藍文賓等人之上開座車離開之理？又其焉會來不及
    向原本與其同行之女友林秋燕交待其將與共同被告藍文賓等
    人一起前往之地點為何，而獨留林秋燕一人在上址保齡球館
    即倉促離去之理？況依據證人吳耀樞所述，其原本係與被害
    人王子銘相約在保齡球館見面，則被害人王子銘既已抵達上
    址保齡球館，焉會不及等待吳耀樞到來或通知吳耀樞一聲即
    自行離去之理？由此足徵被害人指訴其上車非出於自願乙節
    並非虛捏。又共同被告藍文賓在上址保齡球館前，確有將其
    右手放在被害人之右肩上，被害人係在共同被告藍文賓之左
    側併行，而被告及共同被告謝仁傑於彼時亦有在場乙節，此
    為被告及共同被告藍文賓、謝仁傑三人所不爭執，雖共同被
    告藍文賓辯稱其當時並沒有強拉被害人過去，只是搭住他的
    肩膀云云，惟經細觀卷附在上址保齡球館附近所設監視器拍
    攝到之監視錄影翻拍畫面6 紙（見偵查卷第40至42頁）可知
    ，被害人於行進間之身體及頭部係向左傾，靠在共同被告藍
    文賓身上，而共同被告藍文賓之右手並非僅輕輕搭放在被害
    人之右肩上而顯有施力將被害人拉往其身邊之態，且其左手
    亦未見呈現行走時自然擺動之姿，由此益徵被害人在上車前
    確有遭共同被告藍文賓加諸強力無誤。又查，酌以被害人係
    於當日15時25分許即抵達上址咖啡店，迄至證人林秋燕偕同
    警方於同日18時許止，被害人仍在上址咖啡店內未能離去，
    則倘若被害人未遭受共同被告藍文賓以上述言詞恐嚇，衡情
    被害人向共同被告藍文賓表明其於彼時之資力狀況及清償債
    務之方法後，焉有需耗費時間滯留在上址咖啡店內近2 個半
    小時之久？又何以僅能在上址咖啡店內撥打電話要求證人林
    秋燕代為籌錢還款而無法離開該處以自行籌措之理？由此可
    見被害人指證其遭恐嚇乙節並非虛構。是以，共同被告藍文
    賓前揭所辯顯係臨訟卸責之詞，無足採信。
(三)、雖共同被告謝仁傑辯稱：當天我是與被告同車陪同洗車場老
    闆藍文賓過去中和保齡球館找人，後來王子銘有上車，然後
    到了咖啡店後，我與被告是坐在旁邊一桌，在等被告的車子
    洗好，而共同被告藍文賓與王子銘在另外一桌講事情，並沒
    有聽到共同被告藍文賓有恐嚇王子銘云云。惟查，共同被告
    謝仁傑既於本院訊問時坦稱：後來王子銘有上車，看起來很
    無奈；伊有看到共同被告藍文賓將手搭在王子銘肩膀上等情
    （見本院前開案件卷第25頁、第85頁），則衡情共同被告謝
    仁傑焉有可能對被害人與共同被告藍文賓併肩行走之彼時係
    遭強押之狀態混然不知之理。又共同被告謝仁傑尚自承其知
    道共同被告藍文賓在洗車場邀其與被告一同去上址保齡球館
    之目的係為找人，顯見其亦明知共同被告藍文賓事先並未與
    被害人相約見面乙事，則其在看見共同被告藍文賓找到被害
    人後，即將被害人帶上車，不讓被害人自行騎乘機車前往上
    址咖啡店，而被害人之女友亦不得同行之情形，衡情焉有不
    知被害人上車並非出於自願之理。雖共同被告謝仁傑尚辯稱
    ：伊與被告係坐在另一桌聊天，所以沒有聽共同被告藍文賓
    與王子銘對話云云，惟查，證人王子銘於前開案件審理時明
    確證稱：到了在上址咖啡店後，共同被告藍文賓有跟伊說今
    天沒有處理的話，不讓我回家，當時共同被告謝仁傑及被告
    就與伊坐同桌等語（見本院前開案件卷第78頁）；參以證人
    吳耀樞亦於審理時證稱：伊到上址咖啡店時，看見共同被告
    藍文賓、謝仁傑與被害人王子銘同桌坐在一起，被告則有時
    有靠過來坐同桌，在現場共同被告藍文賓有詢問王子銘所欠
    的錢何時可以還等情（詳見本院前開案件卷第96頁）。又訊
    據被告於本院前開案件之準備程序時已陳稱：我到了上址咖
    啡店後，先將我的車開去延和路洗，因要等洗車及打臘，然
    後就走過去上址咖啡店，坐在共同被告藍文賓他們隔壁桌，
    我有聽到共同被告藍文賓有向王子銘要錢，而王子銘有躲著
    他等情（見本院前開案件卷第25頁），是以，衡情共同被告
    謝仁傑對於共同被告藍文賓與被害人間之對話，鮮有可能人
    在場卻未予聽聞之理。綜上所述，共同被告謝仁傑前揭所辯
    顯與常理有悖，應係臨訟避就飾卸之詞，不足採信。本案事
    證已臻明確，被告犯行洵堪認定。
三、核被告與共同被告藍文賓、謝仁傑係共同以強暴方式使告訴
    人行無義務搭乘上開車輛前往上址咖啡店之事，使被害人王
    子銘迫於情勢而同行，渠等並以加害自由之事，恐嚇被害人
    王子銘，致生危害於安全，所為係犯刑法第304 條第1 項之
    強制罪及同法第305 條之恐嚇危害安全罪。雖起訴書認為由
    共同被告藍文賓以徒手強拉被害人之強暴方式，要求被害人
    搭乘由同案被告所駕駛之上開車輛，屬妨害被害人搭乘上開
    車輛與否之權利，惟上開車輛既然並非被害人所使用，則被
    害人原本即無搭乘上開車輛之權利可言，則被告等以強暴方
    式強行被害人上車之行為，應屬使被害人行無義務之事，起
    訴書認為係妨害被害人行使權利，容有誤會，惟因此部分起
    訴事實與被告所為事實同一，且起訴法條之條項相同，自毋
    庸變更起訴法條，附此陳明。又被告與共同被告藍文賓、謝
    仁傑3 人間，就上開犯行，均有犯意聯絡及行為分擔，為共
    同正犯。又被告所犯上開2 罪，犯意各別，行為互殊，應予
    分論併罰。爰審酌被告之犯罪動機係為追索被害人所積欠共
    同被告藍文賓之債務、目的、所用強暴手段尚非劇烈、對被
    害人之自由所生損害程度、犯罪後已坦認犯行之態度，兼酌
    以被害人與共同被告藍文賓係朋友關係，被害人於審理時表
    示其一度為坦護被告與共同被告之證述係因不想要害被告等
    人（見本院前開案件卷第77頁），足徵被害人有意恕宥被告
    等等一切情狀，量處如主文所示之刑，並諭知易科罰金之折
    算標準，及分別定其等應執行之刑，並諭知易科罰金之折算
    標準，以資懲儆。
據上論斷，應依刑事訴訟法第273 條之1 第1 項、第299 條第1
項前段，刑法第28條、第304 條第1 項、第305 條、第41條第1
項前段、第51條第6 款，刑法施行法第1 條之1 第1 項前段、第
2項 ，判決如主文。
本案經檢察官莊惠真到庭執行職務。
中    華    民    國   100    年    3     月    31    日
                       刑事第十三庭法  官  林淑婷
上列正本證明與原本無異。
如不服本判決，應於判決送達後10日內敘明上訴理由，向本院提
出上訴狀 (應附繕本) ，上訴於臺灣高等法院。其未敘述上訴理
由者，應於上訴期間屆滿後20日內向本院補提理由書「切勿逕送
上級法院」。
                                    書記官  梁宜庭
中    華    民    國   100    年    3     月    31    日
附錄本案論罪科刑法條全文：
中華民國刑法第304條
以強暴、脅迫使人行無義務之事或妨害人行使權利者，處3 年以
下有期徒刑、拘役或3 百元以下罰金。
前項之未遂犯罰之。
中華民國刑法第305條
以加害生命、身體、自由、名譽、財產之事，恐嚇他人致生危害
於安全者，處2 年以下有期徒刑、拘役或3 百元以下罰金。